臺灣士林地方法院刑事判決　　　　　　94年度交簡上字第33號
上　訴　人　臺灣士林地方法院檢察署檢察官
被　　　告　乙○○
上列上訴人因過失傷害案件，不服本院士林簡易庭94年度士交簡
字第365 號，中華民國94年3 月16日第一審刑事簡易判決（聲請
簡易判決處刑書案號：94年度偵字第1426號），本院管轄第二審
之合議庭判決如下：
    主  文
原判決撤銷。
乙○○從事業務之人，因業務上之過失傷害人，累犯，處拘役伍
拾伍日，如易科罰金，以參佰元折算壹日。
    事  實
一、乙○○曾因侵占案件，經臺灣臺北地方法院於民國90年5 月
    　29日，以90年度易字第168 號判決處有期徒刑10月，經上
    訴後，臺灣高等法院於90年12月31日以90年度上易字第2631
    號判決改判有期徒刑9 月確定，並於92年3 月31日執行完畢
    。於後述時間點，從事夾娃娃機之推銷及安裝業務，平日需
    駕車去拜訪客戶並載送娃娃機，為以駕駛為附隨業務之人。
    乙○○於民國93年10月1 日上午9 時30分許，駕駛車牌號碼
    2932-DX 號自用小貨車，沿臺北縣汐止市○○路往臺北方向
    行駛，行經台北縣汐止市○○路○ 段157 號前，原應注意汽
    車行駛時，駕駛人應注意車前狀況及兩車併行之間隔，隨時
    採取必要之安全措施，而依當時天候晴、日間有自然光線、
    路面無缺陷、無障礙物、視距良好，並無不能注意之情事，
    竟疏未注意保持安全間隔，貿然超越前方由甲○○騎乘之
    BHY-800 號重型機車，導致該車右前門擦撞甲○○騎乘之重
    型機車之左側後照鏡，致甲○○人車倒地，甲○○因而受有
    臉部挫創傷、兩膝、右肘兩手挫裂傷、背部挫創傷、左側背
    部第6 、7 、8 根肋骨骨折等傷害。乙○○肇事後，即護送
    甲○○至臺北市○○區○○街6 號資生堂醫院救治，並於有
    偵查犯罪職權之公務員未發覺犯罪前，在前開醫院向前來處
    理之員警坦承肇事並接受裁判。
二、案經被害人甲○○訴由臺北縣政府警察局汐止分局報告台灣
    士林地方法院檢察署檢察官偵查後聲請簡易判決處刑。
    理  由
一訊據被告固坦承於上揭時、地，駕車因疏未注意保持安全間隔
  ，撞及被害人甲○○所騎乘機車，導致被害人甲○○受傷之事
  實，惟辯稱：被害人甲○○也有錯云云。
二然查：
  (一)被告於上揭時、地，駕駛車號2932-DX 自用小貨車，沿台北
    縣汐止市○○路○ 段基隆往台北方向行駛，行經台北縣汐止
    市○○路○ 段157 號前，與同向由被害人甲○○所騎乘之
    BHY-800 號重型機車擦撞，致被害人甲○○人車倒地而受傷
    之事實，業據被告於偵查及本院審理中坦承不諱，核與被害
    人甲○○就此部分之指訴情節相符，並有道路交通事故現場
    圖、交通事故談話紀錄表、現場相片4 張（見警卷第13頁、
    第18頁至第20頁、第25頁）在卷足憑，應可認定。
  (二)被告係自被害人甲○○所騎機車之左後方，撞及被害人甲○
    ○機車之情，業據被害人甲○○於警詢、偵查及本院審理中
    證述翔實（見警卷第4 頁、本院94年7 月14日審判筆錄第5
    頁、第6 頁），並陳稱：騎機車時並沒有看到前方有與伊同
    向直行之小貨車，只有從後視鏡中看到有車從後面來而已等
    語（見警卷第4 頁）。又依卷附道路交通事故現場圖及現場
    照片2 張所攝刮地痕痕跡以觀，被害人甲○○機車倒地後之
    刮地痕係在肇事路段外側車道距離路邊紅實線1.2 公尺，偏
    右延伸12.0公尺至路肩距離紅實線1.0 公尺處，則由刮地痕
    走向為偏右方向進行觀之，足認被害人甲○○當時係受一來
    自施力方向為往右方向之外力作用影響，導致車輛倒地後偏
    右方向移動；再查被告之車輛右前車柱距離地面高度119 公
    分處有一刮痕，適與被害人甲○○機車左側後照鏡弧面最突
    出點之高度相符，業據本院勘驗屬實，有本院94年7 月14日
    勘驗筆錄1 紙及被告車損相片7 張（分見警卷第21頁至第22
    頁、本院94年7 月14日勘驗筆錄後附照片）附卷足憑，上開
    刮痕係自被告車輛右車門鑰匙孔上方，向後經過右前車門柱
    ，至右側車拉門朝下至右側車拉門門把旁，而被害人甲○○
    之機車左側後照鏡、前導流板、左邊軌前方延伸至中段均有
    擦地痕跡，有被害人甲○○機車車損相片在卷足參（見警卷
    23 頁 至第24頁），由前述車損情形所示，被告車輛之刮痕
    係自車頭方向刮向車尾，益足證本件車禍發生當時，係被告
    自後方超越被害人甲○○車輛。被害人甲○○所為上揭指訴
    ，核與客觀事證均相符，足堪採信。被害人甲○○應無任何
    可歸責之原因。被告辯稱：被害人甲○○亦有過失云云，不
    足採信。
  (三)按汽車行駛時，駕駛人應注意車前狀況及兩車併行之間隔，
    並隨時採取必要之安全措施，道路交通安全規則第94條第3
    項定有明文。被告為已考領駕照之駕駛人，對此自難諉稱不
    知。本件車禍之發生，係被告與被害人甲○○行駛在同一車
    道時，被告超越被害人甲○○車輛時發生，已如前述，而被
    告車輛車寬1.47公尺，經本院勘驗時丈量屬實（見本院94
    年7 月14日勘驗筆錄），然由卷附道路交通事故現場圖以觀
    ，本件被害人機車倒地之刮地痕起點，係在外側車道距離路
    邊紅實線1.2 公尺處，外側車道總寬度為2.7 公尺，經計算
    結果，所餘車道寬度僅剩1.5 公尺，被告在超越被害人車輛
    時，顯然未保持兩車併行間隔甚明。且依道路交通事故調查
    報告表(一)、(二)所載，事發當時天候晴、日間有自然光線、路
    面無缺陷、無障礙物、視距良好，並無不能注意之情事，被
    告竟未保持安全間隔即貿然超越前車而肇事，被告對本件事
    故之發生，顯然具有未保持兩車併行間隔之過失。又被害人
    甲○○因本件事故，受有如事實欄所載之傷害，有資生堂醫
    院出具之診斷證明書在卷可佐（偵卷第11頁參照），其所受
    之傷害與被告之過失行為，顯有相當因果關係。綜上，本件
    事證明確，被告之過失犯行堪予認定，應依法論科。
三按刑法上所謂業務，係指個人基於其社會地位繼續反覆所執行
  之業務，而汽車駕駛人之駕駛工作，乃隨時可致他人身體、生
  命於危險之行為；然為期便捷交通、流暢運輸、發展經濟、提
  昇人類福祉，故對此類危險性工作，仍應予容許，性質上屬於
  可容許危險之範疇。惟從事此類繼續、反覆行為（業務）之人
  （駕駛人），均應盡其經常注意，俾免他人受有危險之特別注
  意義務。如以駕駛汽車為主要業務之人，就其駕駛汽車應有經
  常注意，俾免他人於危險之特別義務，其所負之特別義務，因
  之，在此地位之駕車，不問其目的為何，均應認其係業務之範
  圍，亦不因其駕駛時為上班或下班時間而有差別，最高法院著
  有92年台上字第4251號判決可資參照。經查：被告於案發當時
  ，從事夾娃娃機之推銷及安裝業務，平日需駕車去拜訪客戶並
  載送娃娃機，此為被告於本院準備程序及審理中自承在卷（見
  本院卷第32頁及本院94年7 月14日審判筆錄第10頁至第11頁）
  ，乃以駕駛為附隨業務之人。其因駕駛過失致被害人甲○○成
  傷，核其所為，係犯刑法第284 條第2 項前段之業務過失傷害
  罪。縱被告以案發當時係駕駛其自用小貨車，並非公司的貨運
  車，且目的是為了辦理兒子之出生證明，並非要去安裝夾娃娃
  機等語置辯，揆諸首揭說明，仍無礙於被告應成立刑法第284
  條第2 項前段業務過失傷害罪之罪責。被告有如事實欄所載之
  刑之執行情形，有被告台灣高等法院前案紀錄表在卷可憑，被
  告於有期徒刑執行完畢5 年內，再犯本件最重本刑為有期徒刑
  以上之罪，為累犯，應依刑法第47條規定加重其刑。被告於肇
  事後即護送被害人甲○○至臺北市○○區○○街6 號資生堂醫
  院救治，並在未被有偵查犯罪職權之機關或公務員發覺前，即
  主動在醫院向前來處理之員警坦承肇事，自承犯罪，此為被告
  供承在卷（見本院卷第33頁），雖被害人甲○○之配偶曾向警
  報案稱有車禍發生，惟被害人甲○○之配偶報案時，並未指明
  被告之姓名乃至車號等足資識別被告身分之資料，此為被害人
  甲○○所自陳（見本院卷第32頁），並有臺北市政府警察局94
  年6 月1 日北市警勤字第09435649500 號函檢附之臺北市政府
  警察局勤務指揮中心受理各類案件紀錄簿在卷可考，上開紀錄
  簿並未有任何被告資料之記載，是以被告涉犯本件業務過失傷
  害罪行，在被告向到達醫院處理之員警自承犯罪之前，均屬尚
  未被發覺，仍屬對於未發覺之罪自首而接受裁判，應依刑法第
  62條前段規定減輕其刑，並依法先加後減之。原審對被告予以
  論罪科刑，固非無見，惟查，本件被告係屬因業務上之過失而
  肇事，已如前述，原審未予斟酌，容有未洽，檢察官上訴指摘
  原判決適用刑法第62條前段規定不當，且未審酌被告犯後均未
  向被害人甲○○表示悔意或問候，量刑過輕雖無理由，惟原判
  決既有可議而無可維持，應予以撤銷改判，爰審酌被告之過失
  情節雖尚稱輕微，然被害人甲○○所受傷勢嚴重，被告於事發
  後因無力負擔被害人甲○○要求之賠償金額，雙方迄未能就賠
  償問題達成和解等各項情狀，量處如主文第二項所示之刑，並
  諭知易科罰金之折算標準，以資懲儆。
據上論斷，應依刑事訴訟法第455 條之1 第1 項、第3 項、第
369 條第1 項前段、第364 條、第299 條第1 項前段，刑法第
284 條第2 項前段、第47條、第62條前段、第41條第1 項，罰金
罰鍰提高標準條例第1 條前段、第2 條，判決如主文。
本案經檢察官謝榮林到庭執行職務。
中　　華　　民　　國　　94　　年　　7 　　月　　28　　日
                  刑事第四庭審判長法  官    林秀鳳
                                  法  官    高雅敏
                                  法  官    許碧惠
以上正本證明與原本無異。
不得上訴。
                                  書記官  徐仁豐
中　　華　　民　　國　　94　　年　　7 　　月　　29　　日
